臺灣新北地方法院刑事判決
111年度交訴字第1號
公  訴  人  臺灣新北地方檢察署檢察官
被      告  林鼎翔




上列被告因過失致死案件，經檢察官提起公訴（110年度調偵字
第1459號），本院判決如下：
    主  文
林鼎翔犯過失致人於死罪，處有期徒刑陸月，如易科罰金，以新
臺幣壹仟元折算壹日。
    事  實
一、林鼎翔於民國110年1月31日9時26分許，駕駛車牌號碼000-0
    000號自用小客車，沿新北市樹林區大安路往山佳方向行駛
    ，行經新北市樹林區大安路與長壽街口時，本應注意車前狀
    況，並應依該路段時速50公里的速限行車，而依當時當時天
    候晴、日間自然光線、柏油路面乾燥、無缺陷、無障礙物、
    視距良好，無不能注意之情事，竟疏未注意，貿然以逾50公
    里之時速駛入上開路口，適徐富子騎乘車牌號碼000-0000號
    普通重型機車沿大安路往新莊方向行駛至上開路口左轉長壽
    街，亦疏未注意讓直行車先行即左轉，林鼎翔駕駛之自用小
    客車遂與徐富子騎乘之機車發生碰撞，致徐富子人車倒地受
    傷，經送亞東紀念醫院急救，仍於110年2月1日急救無效而
    因顱骨頸椎骨折併顱內出血致中樞神經衰竭死亡。林鼎翔於
    肇事後，在有偵查權限之公務員知悉肇事者係何人前，留在
    現場向據報到場處理之警員承認為肇事人，自首並接受裁判
    。
二、案經徐富子之子吳幸倪訴由新北市政府警察局樹林分局移送
    臺灣新北地方檢察署檢察官偵查起訴。
    理  由
一、按被告以外之人於審判外之陳述，雖不符同法第159 條之1
    至第159 之4 之規定，而經當事人於審判程序同意作為證據
    ，法院審酌該言詞陳述或書面陳述作成時之情況，認為適當
    者，亦得為證據，刑事訴訟法第159 條之5 第1 項亦有規定
    。本案所引被告以外之人於審判外之陳述，經本院提示其等
    審判外陳述之內容並告以要旨，被告林鼎翔於本院準備程序
    中表示不爭執證據能力等語在卷（見本院111年度交訴字第1
    號卷第45頁），且檢察官、被告亦未於言詞辯論終結前對該
    等審判外陳述之證據資格聲明異議，應視為被告已有將該等
    審判外陳述作為證據之同意，且經審酌各該供述證據作成之
    客觀情狀，並無證明力明顯過低或係違法取得之情形，復為
    證明本案犯罪事實所必要，認為以之作為證據應屬適當，應
    有證據能力。　　　 　　
二、訊據被告林鼎翔車固坦承有於上開時、地，駕駛上開車輛與
    被害人徐富子騎乘之機車發生碰撞，致被害人死亡之事實，
    惟矢口否認有何過失致死之犯行，辯稱：當時是被害人突然
    轉彎，伊反應不及，當時伊沒有違規，伊認為沒有過失云云
    。惟查：
  ㈠被告於上開時間，駕駛自用小客車，沿新北市樹林區大安路
    往山佳方向行駛，行經新北市樹林區大安路與長壽街口時，
    被告繼續直行時，撞及被害人機車，致被害人人車倒地而受
    有前揭傷勢，嗣經緊急送醫救治無效而死亡等情，為被告所
    不爭執，並據被害人之子吳幸倪於警詢、偵查中證述在卷（
    見110年度偵字第10592號偵查卷第19頁至第23頁、110年度
    相字第185號卷第73頁至第74頁），復有新北市政府警察局
    樹林分局道路交通事故現場圖、道路交通事故調查報告表㈠
    、㈡各1份、現場及車損照片23張、監視錄影畫面翻拍照片4
    張、光碟1片、相驗照片30張、亞東紀念醫院診斷證明書(乙
    種)、檢驗彙總報告、道路交通事故當事人酒精測定紀錄表
    、道路交通事故肇事人自首情形紀錄表、中華電信證號查詢
    機車駕駛人、車輛詳細資料報表、臺灣新北地方檢察署勘（
    相）驗筆錄、相驗屍體證明書、檢驗報告書、新北市政府警
    察局樹林分局轄内徐富子車禍死亡案現場勘察報告暨附件(
    內含道路交通事故現場圖、現場勘察照片、監視器錄影畫面
    翻拍照片及相驗照片共34張、勘察採證同意書、證物清單)
    各1份（見110年度偵字第10592號偵查卷第25頁至第32頁、
    第33頁至第44頁、第45頁至第46頁、第48頁至第63頁、第65
    頁至第67頁、第69頁、第71頁、110年度相字第185號偵查卷
    第61頁至第63頁、第71頁、第77頁至第89頁、第113頁至第1
    39頁）在卷可參，此部分事實，首堪認定。
  ㈡按行車速度，依速限標誌或標線之規定；汽車（包括機車）
    行駛時，駕駛人應注意車前狀況，並隨時採取必要之安全措
    施，道路交通安全規則第2條第1項第1款、第93條第1項、第
    94條第3項分別訂有明文。而本案車禍事故地點之系爭路段
    的速限為時速50公里，亦有卷附標有「50」的系爭路段照片
    （見偵字卷第43頁下方中間道路有往前箭頭之遠方地面有寫
    「50」字樣），以及警方所製作的道路交通事故調查報告表
    ㈠亦有「速限50」之記載（見相字卷第35頁），暨警方所製
    作的道路交通事故現場圖在系爭路段的地面亦有標示「50」
    （見相字卷第33頁）；而被告自承於本件事故之前亦知悉系
    爭路段速限為時速50公里（見本院卷第92頁）。雖被告於本
    院審理中否認其有超速之過失云云，辯稱其當時時速有可能
    只是40幾公里云云，然查：
　⒈被告在偵查中供稱：伊沿大安路往山佳方向直行，發生車禍
    時伊看到被害人的車子在伊前方約2公尺處，伊就緊急煞車
    ，並將方向盤向右擺，但還是撞到對方，當時伊已經在減速
    ，因為導航說前方有測速照相，所以伊減速後時速約50幾等
    語在卷（見110年度相字第185號偵查卷第74頁至第76頁）。
    再於本院審理中供承：因為車子有警報雷達說「前方有測速
    照相」，所以伊知道該路段速限是50左右，而且確實路面上
    也有寫「50禁行機車」，伊放慢速度是因為看前面，那時候
    伊看到被害人時她突然這樣轉彎，伊就緊急煞車，從伊看到
    她到撞倒她大約4、5秒，不到10秒，伊按煞車完全煞不住，
    伊聽到警報雷達開始放慢速度，之後看到被害人大概有10幾
    秒，伊都一直在放慢，放慢到伊認為已經不會被罰，可能是
    落在裁罰允許的空間範圍內，可能是40幾或54、55這附近，
    或53、52、51都有可能，伊只知道這樣走是沒有超速範圍，
    但不確定是不是在50公里以內等語在卷（見同上本院卷第92
    頁至第99頁），衡以該車禍事故為被告親身經歷之事，當無
    輕易遺忘之理，苟如被告於本院審理中有所辯稱的其車速確
    實為速限時速50公里以下即40幾左右，則被告於偵查中，焉
    有向檢察官供稱：「減速後時速約50幾」之此等不利於己陳
    述之可能？  
　⒉又被告在本院審理時，始辯稱其並未超速，大約時速40幾公
    時云云（見本院卷第94頁）。然經本院質以：「撞到被害人
    那一剎那，也可能是50幾，是會座落在裁罰允許空間內，有
    可能54、55附近，或53、52、51都有可能？」等語，被告答
    稱：「都有可能。」等語（見同上本院卷第97頁），綜合被
    告在偵審中之說法，既然被告在偵查中已明確向檢察官供稱
    ：「減速後時速約50幾」之情，且被告在本院審理中亦有供
    稱略以：「撞到被害人那一剎那，也可能是50幾，有可能54
    、55附近，或53、52、51都有可能」等語，迭如前述，顯見
    被告當時之行車速度確已超過該路段之速限50公里，當無疑
    義，被告在本院或有辯稱當時行車速度約40幾云云，與事實
    不符，並不足採。
　⒊況本案碰撞點係被告之車頭與被害人之機車對撞，此有現場
    及車損照片6張、監視器畫面翻拍照片4張在卷可參（見110
    年度偵字第10592號偵查卷第33頁至第35頁、第45頁至第46
    頁），若被告有注意車前狀況，當不致造成二車對撞，被告
    顯有非但未減速慢行，反而超速及未注意車前狀況之過失甚
    明。本件被告既駕駛車輛行駛道路，前開交通規則自為其所
    應注意。而本件車禍發生當時並無不能注意之情事，惟被告
    竟疏未注意超速行駛且未注意車前狀況，致與騎乘機車未讓
    直行車先行即左轉之告訴人發生碰撞，被告之行為自有過失
    。
　㈢又本案交通事故發生後，被害人經送亞東紀念醫院急救無效
    而死亡，其診斷結果為：創傷性蜘蛛網膜下出血、顱骨閉鎖
    性骨折一節，有該醫院診斷證明書、檢驗彙總報告各1份在
    卷可參（見110年度偵字第10592號偵查卷第65頁至第67頁）
    ，而被害人死亡後，經檢察官會同法醫師相驗結果，認為直
    接引起死亡之原因為：甲、中樞神經衰竭死亡；先行原因為
    ：乙、顱骨頸椎骨折併顱內出血，丙、頭部外傷車禍，丁、
    交通事故，有相驗屍體證明書可稽（見110年度相字第185號
    卷第71頁），足見被害人因本案車禍事故受傷送醫後不治死
    亡，是被告之過失行為與被害人之死亡結果間，自具有相當
    因果關係。
  ㈣按刑法上之過失犯，祇須危害之發生，與行為人之過失行為
    ，具有相當因果關係，即能成立，縱行為人之過失，與告訴
    人本身之過失，併合而為危害發生之原因時，仍不能阻卻其
    犯罪責任。次按機車行駛至交岔路口，其轉彎，應依標誌或
    標線之規定行駛，道路交通安全規則第99條第2 項前段定有
    明文。查依前開監視器畫面翻拍照片，可知本案車禍事故發
    生前，被害人駕駛普通重型機車行駛至交岔路口時，未依機
    慢車兩段式左轉標誌指示行駛，亦為肇致本案交通事故發生
    之原因之一，是被害人有違反前揭規定之過失甚明。而新北
    市車輛行車事故鑑定會、新北市政府車輛行車事故鑑定覆議
    會均認被害人有上開過失責任，有鑑定意見書、覆議意見書
    在卷可佐 (見同上本院卷第59頁至第60頁、第69頁至第70頁
    )。又本件交通事故，被告既同應負上開過失之責，顯係被
    告與被害人各具過失併合肇致，至被害人與有過失之情節輕
    重，僅係量刑斟酌因素或酌定雙方民事上損害賠償責任之依
    據，並不影響被告所犯刑事責任之罪責，被告自不能解免其
    應負之過失致死刑事責任，併此敘明。
  ㈤按汽車駕駛人對於防止危險發生之相關交通法令之規定，業
    已遵守，並盡相當之注意義務，以防止危險發生，始可信賴
    他人亦能遵守交通規則並盡同等注意義務。若因此而發生交
    通事故，方得以信賴原則為由免除過失責任（最高法院84年
    台上字第5360號判決意旨參照）。本件被告違反道路交通安
    全規則第93條第1項之行車速度依速限標誌或標線、第94條
    第3項之未注意車前狀況，並隨時採取必要之安全措施之過
    失，業如上述，則依上揭說明，被告對於本件車禍，即不能
    以被害人有過失、信賴原則為由而免除過失責任，附此敘明
    。
  ㈥至新北市政府車輛行車事故鑑定會之鑑定意見雖認為：一、
    被害人持輕型機車駕照駕駛普通重型機車，行經設有「機慢
    車兩段左轉」標誌之路口，未依規定左轉，為肇事原因。二
    、被告駕駛自用小客車，無肇事因素等語。嗣經送新北市車
    輛行車事故鑑定覆議會覆議，其覆議鑑定意見亦認為：維持
    本府車輛行車事故鑑定會之鑑定意見，此分別有上開鑑定意
    見書及覆議意見書附卷可參（見同上本院卷第59頁至第60頁
    、第69頁至第70頁）。惟查，新北市政府車輛行車事故鑑定
    會、新北市政府車輛行車事故鑑定覆議會就本件交通事故進
    行鑑定結果，固均未論及被告有上開未遵守速限標誌行駛之
    超速情形，然此係因上開鑑定僅依據被告於警詢中供述其時
    速五十公里等語而為判斷，此觀上開鑑定意見書之「伍、肇
    事分析、二、佐證資料：警訊筆錄，道路交通事故現場照片
    ，道路交通事故現場圖」二件在卷可稽，是上開鑑定結果就
    上開被告於偵查及本院審理中供承其確有超速情節漏未斟酌
    ，自無從執為有利被告之認定，附此敘明。
　㈦綜上所述，被告所辯屬卸責之詞，無足採信，本案事證明確
    ，被告犯行堪以認定，應依法論科。　　
三、論罪科刑：　　
  ㈠核被告所為，係犯刑法第276條之過失致人於死罪。
  ㈡本件車禍事故發生後，乃經報案人或勤指中心轉來資料未報
    明肇事人姓名，處理人員前往現場處理時，被告在場並當場
    承認為肇事人等情，有道路交通事故肇事人自首情形紀錄表
    附卷可憑(見110年度偵字第10592號偵查卷第71頁)，被告對
    於未發覺之罪自首，且迄未逃避偵審，爰依刑法第62條前段
    規定，減輕其刑。
  ㈢爰以行為人之責任為基礎，審酌被告駕駛車輛上路，本應遵
    守相關交通法規，以維護交通安全，並確保自身及其他用路
    人之生命、身體及財產法益，竟疏未注意其應負之注意義務
    ，致使本案車禍事故發生，並造成被害人因而死亡，被害人
    家屬亦因此承受無法彌補之創痛，所生危害及影響甚鉅；兼
    衡被害人就本案車禍事故之發生亦與有過失責任，暨被告之
    犯罪情節、過失程度、智識程度、於本院審理時所述之家庭
    、經濟與生活狀況、犯罪後未能坦承犯行，正視己非，且迄
    未與被害人家屬達成和解之犯後態度等一切情狀，量處如主
    文所示之刑，並諭知易科罰金之折算標準，以資懲儆。
據上論斷，應依刑事訴訟法第299條第1項前段，判決如主文。　
本案經檢察官黃筱文偵查起訴，經檢察官劉家瑜到庭執行職務。
中　　華　　民　　國　　111 　年　　12　　月　  14  　日
                  刑事第二庭    審判長法　官  許必奇
　　　　　　　　　
　　　　　　　　　                    法  官  鄧煜祥
　　　　　　　　　
　　　　　　　　　                    法  官  劉芳菁
上列正本證明與原本無異。
如不服本判決應於送達後20日內向本院提出上訴狀。
                                      書記官  許怡芬
中　　華　　民　　國　　111 　年　　12　　月　　14　　日
附錄本案論罪科刑法條全文：
中華民國刑法第276條
因過失致人於死者，處5年以下有期徒刑、拘役或50萬元以下罰金。